臺灣彰化地方法院交通事件裁定　　　　 94年度交聲更字第4號
移
異 議人 即
受 處分 人　甲○○
上列異議人即受處分人因違反道路交通管理處罰條例案件，對於
交通部公路總局臺中區監理所彰化監理站所為之裁決（彰監五字
第裁64-Z00000000、64-Z00000000-1號），聲明異議，本院於中
華民國94年6 月30日以94年度交聲字第2 號裁定後，受處分人提
起抗告，經臺灣高等法院臺中分院於94年10月11日以94年度交抗
字第548 號裁定發回本院，本院裁定如下：
    主  文
原處分均撤銷。
甲○○不罰。
    理  由
一、原處分機關交通部公路總局臺中區監理所彰化監理站以：內
    政部警政署國道公路警察局第三警察隊執勤員警於民國93年
    8 月19日凌晨0 時41分許，查獲異議人即受處分人甲○○（
    以下稱受處分人）駕駛其所有之車牌號碼8U-8431 號自用一
    般小客車，行經國道一號高速公路北上201.3 公里處時，違
    規以「限速100 公里，時速138 公里，超速38公里行駛，並
    二輛以上汽車共同在道路上競駛」之事實，乃以照片採證方
    式製單舉發，嗣經原處分機關審認結果，除對超速部分（該
    部分為受處分人所不爭執）逕行舉發外，並對其競駛違規部
    分爰依道路交通管理處罰條例第43條第3 、4 項之規定，裁
    處罰鍰受處分人新臺幣（下同）30,000元，吊銷駕駛執照，
    三年內禁考，並吊扣汽車牌照3 個月之處分。
二、異議意旨略謂：受處分人甲○○坦承有有駕駛車輛違規超速
    之行為，但絕無二輛以上之汽車共同在道路上「競駛」之行
    為，其與另一車之車主並無約定競駛之行為，請求撤銷原裁
    定等語。
三、按汽車駕駛人，駕駛汽車有下列情形之一者，處6,000 元以
    上24,000元以下罰鍰，並當場禁止其駕駛： (一)在 道路上
    蛇行，或以其他危險方式駕車者。 (二)拆 除消音器，或以
    其他方式造成噪音者。二輛以上之汽車共同違反第一項規定
    ，或在道路上競駛、競技者，處汽車駕駛人30,000元以上
    90,000 元 以下罰鍰，並當場禁止其駕駛及吊銷其駕駛執照
    ，道路交通管理處罰條例第43條第1 項、第3 項分別定有明
    文。如汽車駕駛人有第1 項第1 款、第3 項行為者，並吊扣
    該車輛牌照3 個月，同條第4 項亦有明定。惟所謂「競駛」
    ，應有相互超越追逐、競賽比快之情形，倘非互相為超越追
    逐、競賽比快而僅係快速行駛而有逾越最低速限，亦僅為超
    速行駛，而非競速行駛（臺灣高等法院93年度交抗字第453
    號裁定參照）。
四、經查：
（一）受處分人於前開時、地駕駛車牌號碼8U-8431 號自用小客
      車，因「限速100 公里，時速138 公里，超速38公里，及
      二輛以上之汽車共同在道路上競駛」之違規，為內政部警
      政署國道公路警察局第三警察隊執勤員警，以照片採證方
      式製單逕行舉發，嗣經移送原處分機關依道路交通管理處
      罰條例第33條第1 項及第43條第3 、4 項之規定，裁處合
      計罰鍰33,000元，吊銷駕駛執照，三年內禁考之處分，超
      速違規部分已於93年9 月27日繳納罰鍰完畢等情，有交通
      部公路總局臺中區監理所彰化監理站彰監五字第裁
      64-Z000000 00 、64-Z00000000-1號違反道路交通管理事
      件裁決書2 份、交通部公路總局自行收納款項收據1 紙及
      採證照片2 幀在卷可佐。
（二）又道路交通管理處罰條例第7 條之2 第1 項規定：「汽車
      駕駛人之行為有下列情形之一，當場不能或不宜攔截製單
      舉發者，得對汽車所有人逕行舉發處罰：一闖紅燈或平交
      道。二搶越行人穿越道。三違規停車而駕駛人不在場。四
      不服指揮稽查而逃逸，或聞消防車、救護車、警備車、工
      程救險車之警號不立即避讓。五違規停車或搶越行人穿越
      道，經各級學校交通服務隊現場導護人員簽證檢舉。六其
      他違規行為經以科學儀器取得證據資料者」，查本件以照
      相採證符合上揭規定第6 款經以科學儀器取得證據資料，
      且有當場不能製單舉發之情形，警員固得逕行舉發，惟以
      照片逕行舉發，必須該舉發照片得以顯現出汽車駕駛人違
      規之事實，始足當之。若警員發現有違規情事，但未得以
      照片加以顯現，即應以攔截舉發之方式為之，始符該條規
      定。
（三）受處分人自始堅決否認有何競速之行為，且依據證人即駕
      駛車牌號碼NZ-2131 號之蔡嘉樑到庭具結陳稱：其從溪湖
      交流道上高速公路，剛開始未超速，但因約會時間快了，
      才開始超速，沿路一直沒什麼車，只是快要被照相時，因
      為前面有車才變換，本來是開中間車道，後來才變換到內
      線車道。當時內線車道有另一部車，距離沒有很遠，剛變
      換車道，過去沒有多久，就看到閃光燈，就知道被照相。
      其與受處分人不認識。該次其被開了二張罰單，第一張是
      超速，已繳了，第二張是競駛，其申訴後也繳了，是罰90
      ,000 元 ，因為申訴後彰化監理站回覆仍認其有違規，故
      其還是去繳了，因為其擔心若沒繳，逾期還要繳十八萬元
      等語（見94年12月21日本院94年度交聲更第4 號訊問筆錄
      第2 至4 頁），該證人已明確否認有何與受處分人競駛之
      情事，則本院審酌該證人業已繳付遭舉發「競駛」之罰鍰
      90,000元等情（有交通部公路總局臺中區監理所彰化監理
      站94年2 月23日中彰監字第094000 4014 號函在卷可參）
      ，認該證人應無為避免罰責故意為上開未競駛證述之必要
      ，又無其他證據證明該證人有何虛偽證述之情形，其證述
      應堪採信；此外，並有車牌號碼NZ-2 131號與8U-8431 號
      汽車駕駛人於違規當時即凌晨0 時41分20秒、21秒於同路
      段分別以時速146 、138 公里高速行駛之照片2 幅作為佐
      證。參以舉發員警並未親見受處分人所駕車輛（8U-8431
      號）有與他車（NZ-2131 號）互為前後追逐之情，且就卷
      內所附違規照片雖能證明異議人確有於93年8 月19日凌晨
      0 時41分21秒時，駕駛車號8U-8431 號自用小客車，行經
      國道一號北上201.3 公里處以時速13 8公里高速行駛之違
      規超速行為，然無法證明異議人有二輛以上汽車共同在道
      路上競駛之違規行為。更況國道一號高速公路當時路況良
      好，車輛行車速度超過行車限速者為數甚多，遽以他人與
      受處分人車輛分別以146 、138 公里速度先後經過測速照
      相位置，即認該二車係在道路上競駛，揆諸前開意旨，難
      認妥適，是本件尚難僅以2 張超速照片即遽認受處分人有
      競駛之情事。
（四）綜上所述，受處分人辯稱其並未在前述時、地與其他車輛
      競駛等語，應可採信。原處分機關未詳為審查，認受處分
      人有競駛之情事，裁處罰鍰受處分人30,000元，吊銷駕駛
      執照，三年內禁考，並吊扣汽車牌照3 個月之處分，容有
      未洽，自應由本院將原處分撤銷，並為異議人即受處分人
      甲○○不罰之諭知，以資適法。
五、據上論斷，爰依道路交通案件處理辦法第20條前段，裁定如
    主文。
中　　華　　民　　國　　94　　年　　12　　月　　26　　日
                  交通法庭    法  官  吳永梁
以上正本證明與原本無異
如不服本裁定，應於裁定送達後 5內向本院提出抗告狀 (須附繕
本)。
中　　華　　民　　國　　95　　年　　 1　　月　　 2　　日
                              書記官  陳美敏
